臺灣新竹地方法院民事判決　　　　　　　95年度勞訴字第16號
原　　　告　伊諾瓦科技股份有限公司
　　　　　　　　　　　　路11.
法定代理人　乙○○
　　　　　　　　　　　　路11.
訴訟代理人　陳郁勝律師
被　　　告　甲○○
訴訟代理人　陳麗雯律師
上列當事人間損害賠償事件，本院於民國96年6月25日辯論終結
，判決如下：
    主  文
被告應給付原告新台幣參佰伍拾玖萬肆仟伍佰元及自民國九十六
年十月十九日起按年利率百分之五計算之利息。
原告其餘之訴駁回。
訴訟費用由被告負擔二分之一，餘由原告負擔。
本判決第一項於原告以新臺幣壹佰貳拾萬元或同額之第一商業銀
行無記名可轉讓之銀行定期存單為被告供擔保後，得假執行；但
被告如以新台幣參佰陸拾萬元為原告供擔保，得免為假執行。
原告其餘假執行之聲請駁回。
    事  實
壹、程序部分：
一、按訴狀送達後，原告不得將原訴變更或追加他訴，但擴張或
    減縮應受判決事項之聲明者，不在此限，民事訴訟法第 255
    條第1項第3 款定有明文。查本件原告起訴時係依據民法第
    179條及第184條規定請求被告應給付300萬元及自起訴狀繕
    本送達翌日起之遲延利息，嗣於訴訟程序進行中，將請求之
    聲明變更為依據民法第184條規定請求被告應給付原告00000
    00元及上開遲延利息，核屬擴張應受判決事項之聲明，及更
    正請求權之基礎，自應准許，合先敘明。
貳、實體部分：
原告部分、
(一)聲明：
一、被告應給付原告新台幣0000000元及自起訴狀繕本送達翌日
    起按年利率百分之5計算之利息。
二、訴訟費用由被告負擔。
三、原告願以第一商業銀行無記名可轉讓之銀行定期存單或現金
    供擔保，請准宣告假執行。
(二)陳述：
一、被告甲○○（英文名字為Jeffrey Ma）於民國90年3月間至
    原告公司投出履歷表，表示其為美國北卡羅萊那（North
    Carolina at Chapel Hill）大學之物理學博士，專攻固態
    物理。面談時，原告總經理乙○○要求被告提出博士畢業證
    書，但被告答以經數次搬家其畢業證書已遺失，故欲以北卡
    羅萊那大學物理學博士成績單作為其資格憑證。經面談後，
    被告傳真博士成績單至原告公司。報到後另繳博士成績單予
    原告公司人事處，並填基本資料。原告因而相信被告確為北
    卡羅萊那大學之博士，予以錄用並依博士學歷核定薪資。惟
    經原告嗣後比對被告傳真之成績單與報到後之成績單有若干
    歧異，因此，被告顯有可能係偽造成績單或假冒他人之成績
    單，以詐騙原告錄用並給付高薪並賦以重要研發執掌。
二、被告如未具有北卡物理學博士學歷，原告根本不會錄用被告
    ，而與被告成立僱傭契約，則原告自90年3月至94年9月5日
    ，任職53個月，所給付被告共計0000000元之薪資，即係因
    被告上開不法行為所受損害。
三、退步言之，原告對於碩士學歷且無相關工作經驗之核薪僅有
    月薪42000元，須備博士學歷始有9萬元。被告謊稱其為美國
    北卡羅萊那大學博士及工作經驗，使原告相信其資歷並委以
    工程部研發協理之重要職位，並支薪每月12萬元，至少造成
    原告溢付每月7.8萬元，自90年3月至94年9月5日，任職53個
    月共溢付0000000元。
被告部分、
(一)聲明：
一、原告之訴駁回。
二、訴訟費用由原告負擔。
三、若受不利益之判決，願供擔保准予假執行。
(二)陳述：
一、被告於94年9月5日辦妥離職手續從原告離開，並經原告發給
    無爭議之離職證明，惟原告對被告離職，不思己身管理經營
    不善，留不住優秀人才，卻仗勢財力雄厚，對弱勢員工多方
    濫行爭訴，不僅對被告形同不當騷擾，更是浪費訴訟資源。
    原告復以成績單不同版本間的不重要差異，即誣指被告偽造
    文件或假冒他人詐騙原告，先是對被告財產聲請假扣押，復
    又提起本案訴訟。被告確實係於西元1978年自台灣大學物理
    系畢業，並於1988年間取得北卡羅萊那大學（the Universi
    ty of North Carolina at Chapel Hill）之固態物理學（
    Solid State Physics）博士學位，復於西元1992年間取得
    渥太華大學（Ottawa University）之電機（EE）博士。
二、被告領得前揭學校畢業證書，因年代久遠，加上被告數次搬
    家，被告已無法查明遺失何處，故於當初任職於原告公司前
    即已告知，如需取得畢業證明，需另外耗費金錢與時間，向
    該等學校重新申請，被告遂同意以成績單用以替代，該等成
    績單乃為被告先後數次向學校申請所得，日期當然不同，且
    學校編排次序或內容或有調整，只要不影響被告修業之事實
    及成績，乃為學校的權限，被告無從控管。
三、如原告對被告所提文件有所質疑，原告早應於被告任職前即
    要求被告提出，端不是被告在辛苦任職五年離職後，方挾怨
    報復，濫行爭訟。且原告負責人前於2001年間與被告主動接
    洽任職事，當時被告尚任職於馬來西亞商亞鼎科技股份有限
    公司（ATI Technologies (L) INC.），當時派駐台灣執行
    專案工作，基本年薪約為520萬元（不含股票分紅等）。被
    告於原告公司任職待遇，剛進入第一年（即2001年）每月僅
    有約11萬元，離職時第五年（即2005年）每月僅有約12萬元
    ，其待遇顯較被告前一個工作的差數倍。而被告任職原告公
    司5年來，不僅為原告開發多項高科技產品，培養專業人才
    ，對原告貢獻良多，尚自費275萬元先後多次向原告負責人
    購買原告公司股票，總計23萬6千股。惟該等股票自始至終
    均由原告持有，被告離職至今，雖數度要求返還，原告不僅
    不還，還濫行向法院聲請假扣押，查封該等巿價不明的股票
    。本件就算原告因為被告之任職受有損失，被告主張由該等
    股票之價值抵扣。
四、被告任職原告公司，浪費自身約5年寶貝光陰，僅收取微薄
    薪資，其間，若被告能力不足以擔當研發之重任，按一般常
    理會遭原告開除才是，且對被告之離職，應欣而接受。反面
    解釋，被告可以於原告任職近5年，當亦認同被告工作能力
    ，是故被告之學歷根本無關緊要，亦不影響被告得向原告請
    求之薪資，原告並無任何損害可言。被告利用先前在美10餘
    年工作累積之專業技能，於極短時間內，?原告公司先後開
    發出型號為X-wall A64、X-Wall SE Series、X-wall LX
    Series、X-wall XO Series等加解密產品，原告公司至今仍
    無法找到人員取代被告之技術能力，顯見被告顯有此方面專
    業能力。被告絕對有足夠能力擔任原告公司所提供之職位，
    且被告對原告公司之貢獻卓著，惟原告公司僅因為被告不願
    意配合原告公司協助繼續新產品之改良研發，即對被告濫行
    訴訟，並且將被告對公司之貢獻全部抹殺，僅以被告無法拿
    出畢業證書即認為被告不應得其所得之薪水，對被告不公平
    至極，且亦有失公平信用原則。
五、本件原告所提出之證據文書均為其與外國律師或外國律師與
    美國北卡羅來納大學往來之電郵，及美國北卡羅來納大學職
    員所提供之宣誓書，該等文書均為私文書，原告應提出原本
    ，且證明其來源及文件之真實性。且若依原告之主張，以學
    歷為計算薪資之基礎，則原告之職員中薪資比被告為高者應
    具有比被告還高之學歷，若學歷較被告為低，原告之主張以
    學歷作為判斷薪資高低之惟一條件明顯不成立，實際上並無
    受有任何損失，原告之主張為無理由應予駁回。
六、被告於西元1984年參加一專案名為Research TriangleProgr
    am (RTP)（三角研究專案），該專案由美國海軍所成立，由
    北卡羅來納大學（UNC）、麻省理工學院（MIT）及波士頓大
    學（Boston University）等著名學校共同執行，主辦學校
    為麻省理工學院（MIT），並非北卡羅來納大學（UNC ），
    被告與一般北卡羅來納大學招生就讀之學生不同，當時被告
    之指導教授為麻省理工學院科學學院院長MR. John Wooly，
    而被告取得博士學位之論文題目為“Ternary Compound
    with Characterization of Semi Conduct & Semi Magneto
    Property & Performance.”。
參、本院之判斷：
一、兩造不爭執之事實
    被告甲○○（自稱英文名字為Jeffrey Ma）向原告表示其為
    美國北卡羅萊那（North Carolina at Chapel Hill）大學
    之物理學博士，經原告自90年3月起至94年9月5日止，以月
    薪12萬元予以聘僱。
二、細繹兩造攻防內容，可知本件爭點在於：
１、被告是否具有美國北卡羅萊那（North Carolina at Chapel
    Hill）大學之固態物理學博士學歷資格？
２、原告聘僱被告是否取決上開學歷資格？若是，於被告未具有
    上開資格之前題下，原告受有損害為何？
三、得心證之理由：
(一)被告並未於西元1988年取得北卡羅萊那大學（NorthCarol
    ina at Chapel Hill，下稱北卡大學）之固態物理學（
    Solid State Physics）博士學位。
１、按當事人主張有利於己之事實，就其事實有舉證之責任。民
    事訴訟法第277 條定有明文。查：原告主張被告甲○○於90
    年3 月間至原告公司投出履歷表，表示其為美國北卡大學固
    態物理學博士，惟因畢業證書遺失，故以博士成績單作為其
    資格憑證，原告因其為北卡大學之博士，故予錄用並依博士
    學歷核定薪資，惟於95年7 月間，經原告透由美方律師向北
    卡大學求證結果，始知被告未具有上開學歷之情，業據提出
    成績單、履歷表為證，惟為被告否認，揆諸上開舉證之分配
    原則，被告自應就上開是否具備北卡大學之學歷資格有利事
    項予以證明。
２、而被告就上開應證明事項，屢經本院分於95年12月25日、96
    年3月19日及96年5月21日當庭曉諭被告提出證明，僅經被告
    提出入學許可影本及成績單影本為證，且上開文書經原告否
    認真正後，被告復未就此提出文書原本供本院審酌，是此部
    分之真正性已不無疑義，況有關被告提出之入學許可影本及
    成績單影本，究僅入學之通知及習得學分之成績文件，並未
    直接證明被告確有取得北卡羅萊那大學（North  Carolina
    at Chapel Hill，下稱北卡大學）之固態物理學（Solid
    State Physics）博士學位之文憑資格，故本院並未能僅就
    上開書證得出有利被告之心證。
３、又有關被告上開舉證之入學許可影本及成績單影本，經由原
    告轉向美國北卡大學求證之結果，不僅被告之出生年月日、
    入學日期及取得學位的資料與北卡大學留存資料未符，且經
    北卡大學目前任職註冊組主任宣誓如下：「我搜尋了從1968
    年至今的學生紀錄，那段期間內我並未再發現有任何其他名
　　叫Tzu Chiang Ma的入學紀錄。再者，那段期間內我也並未
　  發現有名叫Tzu Chang Ma的入學紀錄存在。」；北卡大學研
    究所招生入學組之負責人宣誓如下：「 雖個別大學系所推
　　薦申請人至本校研究所入學，實際上入學許可是由招生入學
  　組來決定，並且招生入學組會以固定的信紙格式來和申請人
    連絡入學許可事宜：：：所有1984年秋季班之入學許可通知
　　函之基本本文內容及格式即按照證據一之本文及格式來發行
  　。入學許可函上之項目，即科系或系所名稱，會針對每個學
    生所核可的科系或系所不同而作修改，而信函之其他段落則
    是在敘述本校有提供研究生研究獎助學金事宜。1984年所有
    的入學許可函都是由研究所副所長 (Associate Dean)　Hen
    ry II.Deaman所簽核認可。1984年所發出的研究所入學通知
    函並沒有給一位名叫”S.F.Wise”的人簽核過。1984年所有
　　入學通知函都是由Henry Deaman所簽核。」之情，業經原告
  　提出北卡大學宣誓書及譯文可參，益徵被告上開文書之真正
    性確有可議。
４、雖被告嗣後改稱西元1984年參加一專案名為ResearchTriang
    leProgr am (RTP)（三角研究專案），該專案由美國海軍所
    成立，由北卡羅來納大學（UNC）、麻省理工學院（MIT）及
    波士頓大學（Boston University）等著名學校共同執行，
    主辦學校為麻省理工學院（MIT），並非北卡羅來納大學（
    UNC），被告與一般北卡羅來納大學招生就讀之學生不同，
    當時被告之指導教授為麻省理工學院科學學院院長MR. John
    Wooly，而被告取得博士學位之論文題目為“Ternary
    Compound with Characterization of Semi Conduct &
    Semi Magneto Property & Performance.”云云，惟被告並
    未就此提出任何事證供本院參酌，且被告遲於本事件繫屬6
    個月後始更異其詞如上，反覆不一已不容採信，況如被告前
    開所言，被告若確有參加Research Triangle Program(RTP)
    （三角研究專案）為真，惟此與被告所述已取得北卡大學之
    固態物理學博士學位文憑間有何相涉，不僅未經說明舉證，
    亦與常情未合。
(二)原告聘僱被告取決上開學歷資格
    查原告公司係從事IC設計之公司，當初公司需一高階主管且
    須對此特殊領域學有專精之電機或物理等背景人才領導研發
    團隊，故以此為前題進入104 高階經理人才庫尋找資料，並
    因被告表示其為北卡大學物理學博士之學歷，故原告面試錄
    取並委以工程部協理之職，且自90年3 月至94年9月5日止予
    以聘僱之情，業經證人即當初面試被告之原告公司總經理乙
    ○○證述明白，且本院審酌科技研發領域日新月異且分工細
    微，人才專精領域更受其本身之學經歷影響而有鮮明之劃分
    及需求，不僅學校科系背景為徵才第一要件外，本件既為高
    階主管之應聘，此為被告所不否認，且被告於原告公司之職
    銜亦為工程部協理，帶領研發團隊，所需之學經歷更是首選
    要件，而原告公司當初設定工程部協理所須學歷為電機學或
    物理學博士既為公司業務所須，更為科技業界之常態，是被
    告於面試時表明其為北卡大學之固態物理學博士，當係原告
    公司決定聘僱被告之主要原因。
(三)本件原告所受損害如下
１、按因故意或過失不法侵害他人權利者，負損害賠償責任。民
    法第184條第1項前段定有明文。本件被告以不實之物理學博
    士學歷致原告聘以工程部協理之行為，已如前述，揆諸上開
    規定，原告以被告為博士之學歷予以敘薪，自受有財產上之
    損害，故原告請求損害賠償，自屬有據。
２、查原告公司對於其任職員工之薪資起敘分別為大學畢業：行
    政人員28000元、專業人員36000元；碩士學歷：一年經驗之
    專業人員41000員、四年以上經驗之專業人員60000元；博士
    學歷之主管職：111800元至130000元之情，業經原告提出薪
    資結構表為證，本院考量被告受僱於原告公司自90年3 月起
    至94年9月5日止，仍有實際接受原告公司指定之工作，服有
    勞務，且如上開證人所述被告任職原告公司期間因被告對類
    比電路設計有經驗，為公司設計出亂數產生器等語，且原告
    就被告應享有碩士學歷之薪資並無任何爭執，是衡諸被告任
    職53 個月期間，原告共給付之博士層級薪資共為0000000元
    ，此有原告提出之90年度至94年度之各類所得扣繳暨免扣繳
    憑單為證，扣除此期間擁有四年以上經驗之碩士學歷之薪資
    共0000000元 (60000*53)，則原告就被告之不實學歷間所受
    之損害應為0000000元 (0000000-0000000)。
(四)綜上，原告本於侵權行為之損害賠償請求權，請求被告賠償
    其0000000元，及自起訴繕本送達翌日即96年10月19日起至
    清償日止，按年息百分之5計算之利息，為有理由，應予准
    許，至逾此範圍所為之請求，即屬無據，應予駁回。
四、又按二人互負債務，而其給付種類相同，並均屆清償期者，
    各得以其債務與他方之債務，互為抵銷。但依債之性質不能
    抵銷者，不在此限；又因故意侵權行為而負擔之債，其債務
    人不得主張抵銷。民法第334條及第339條分別定有明文。本
    件被告另陳稱其自費275萬元購買原告公司股票，總計23 萬
    6 千股，且該股票均在原告持有，並經原告聲請假扣押中，
    若原告因為被告之任職受有損失，主張由該等股票之價值抵
    扣云云。惟查：本件被告係因故意偽稱其具有博士學歷資格
    ，致原告受有員工敘薪部分之損害，已如前述，揆諸上開說
    明，被告尚無由就本件債務主張抵銷之權利，附此敘明。
五、兩造陳明願供擔保，聲請宣告假執行或免為假執行，經核原
    告勝訴部份，合於法律規定，爰分別酌定相當之擔保金額宣
    告之；原告其餘假執行之聲請，因訴之駁回而失所依據，不
    予准許。
六、本案事證已臻明確，兩造其餘主張陳述及所提之證據，均毋
    庸再予審酌，至被告另行請求函查美國海軍、北卡羅來納大
    學、麻省理工學院或是波士頓大學，有關1984年前後是否有
    Re search Triangle Program(RTP)（三角研究專案）？名
    單是否有被告？及Mr. John Wooly是否指導過被告？被告之
    博士論文題目是否為“Ternary Compound withCharacteriz
    ati on of Semi Conduct & Semi Magneto Property &
    Perform ance.”？並函國稅局查被告前任職公司之薪資所
    得部分，因均與本件爭點無涉，爰不予調查。
七、據上論斷：原告之訴為一部有理由，一部無理由，並依民事
    訴訟法第79條但書、第390條第2項、第392條，判決如主文
中　　華　　民　　國　　96　　年　　7　　月　　13　　日
                  民事第二庭    法　官　彭淑苑
以上正本係照原本作成。
如對本判決上訴，須於判決送達後20日內向本院提出上訴狀。
中　　華　　民　　國　　96　　年　　7　　月　　13　　日
                                書記官　張永榮
